【裁判字號】    94,訴,4184
【裁判日期】    950209
【裁判案由】    強盜等
【裁判全文】
台灣高雄地方法院刑事判決            94年度訴字第4184號
公  訴  人  台灣高雄地方法院檢察署檢察官
被      告  壬○○
被      告  戊○○
共      同  本院公設辯護人乙○○
指定辯護人
上列被告等因強盜案件，經臺灣高雄地方法院檢察署檢察官提起
公訴（民國94年度偵字第23109號、94年度偵字第24188號、94年
度偵字第26055號），及移送併案審理（94年度偵字第26748號）
，本院判決如下：
      主    文
壬○○共同連續意圖為自己不法之所有，攜帶兇器，以強暴至使
不能抗拒，而使他人交付其物，累犯，處有期徒刑拾年。
戊○○公訴不受理。
      事    實
一、壬○○前因肅清煙毒條例案件，經台灣高等法院高雄分院以
    民國82年上訴字第1327號判處有期徒刑13年、褫奪公權8 年
    確定，88年7 月8 日縮短刑期假釋出監，甫於94年8 月11日
    縮刑期滿執行完畢，猶不知悔改，復因缺錢花用，與戊○○
    （已於95年1 月20日死亡）共同基於意圖為自己不法所有，
    藉搭乘計程車持刀強盜財物之概括犯意聯絡，自94年9 月22
    日起至同年10月1 日止，連續於附表編號1 、2 、3 、4 、
    5 、6 、7 所示之時間、地點假藉搭車之名義，先在路旁攔
    停計程車，待計程車依其等指示駛入僻靜路段時，即推由戊○○持預藏在身，客觀上足為兇器使用之刀械（刀械均未扣
    案）抵住司機頸部，至使不能抗拒後，即強取如附表所示庚○○等計程車司機之財物〔所得財物均如附表所示〕，嗣由
    壬○○趨前命司機下車，即由壬○○開計程車搭載戊○○共
    同逃離現場，嗣又將計程車隨意棄置於路旁後離去，經被害
    人報案後，計程車均在路旁尋獲取回；得手後，所得財物2
    人朋分花用完畢，刀械均棄置路旁，嗣經警循線查悉上情。
二、犯罪事實如附表編號1、2、3、4、5部分經高雄縣政府警察
    局鳳山分局報請臺灣高雄地方法院檢察署檢察官偵查起訴，
    暨犯罪事實如附表編號6、7部分，由高雄市政府警察局前鎮
    分局報請移送併案審理。
      理    由
甲、被告壬○○的部分
壹、程序方面：
  (一)按被告以外之人於偵查中向檢察官所為陳述，除顯有不可信
    之情況者外，得為證據，刑事訴訟法第159條之1第2項定有
    明文。證人即被害計程車司機賴國禛、辛○○及共同被告戊○○以證人身分於偵查中向檢察官具結後所為之陳述，本院
    審酌該陳述未見有何顯不可信之情況，依上開規定，自得作
    為證據。
  (二)按被告以外之人於審判外之陳述，雖不符刑事訴訟法第159
    條之1至第159條之4之規定，而經當事人於審判程序同意作
    為證據，法院審酌該言詞陳述或書面陳述作成時之情況，認
    為適當者，亦得為證據，同法第159條之5第1項定有明文。
    立法意旨在於傳聞證據未經當事人之反對詰問予以核實，原
    則上先予排除，惟若當事人已放棄反對詰問權，於審判程序
    中表明同意該等傳聞證據可作為證據，基於尊重當事人對傳
    聞證據之處分權，及證據資料愈豐富，愈有助於真實發見之
    理念，且強化言詞辯論主義，使訴訟程序得以順暢進行，上
    開傳聞證據亦均具有證據能力。查證人即被害計程車司機庚○○、丁○○、己○○、黃飛武、甲○○等人及共同被告戊○○於警詢中之陳述雖屬於傳聞證據，然被告壬○○及其辯
    護人均同意作為證據，且本院審酌該言詞陳述及書面陳述作
    成之情況，未有違法取證等不適當之情形，故依前開規定，
    得作為證據。
貳、認定犯罪之證據及論罪科刑之理由：
  (一)上揭犯罪事實，迭據被告壬○○於警詢、偵查及本院審理時
    坦承不諱，核與同案共犯戊○○於警詢、偵查時供認之情節
    相符，並經證人即被害計程車司機賴國禛、辛○○與庚○○
    、丁○○、己○○、黃飛武、甲○○分別於檢察官偵訊時及
    警詢時證述及指認明確，且有被告壬○○夥同戊○○於強盜
    被害人辛○○V3-946號營業小客車後駛至高雄市前鎮區○○○路333號前路邊棄置之路口監視錄影翻拍照片4紙在卷足佐
    （見94年偵字第26748號移送併辦卷第32頁），是被告之自
    白核與事實相符，自堪信為真實。按被告壬○○與同案共犯
    戊○○均係利用計程車司機僅一人單獨在場載客且待該車駛
    入僻靜地段之際，始持刀強取財物，是各該計程車司機於案
    發時均處於孤立無援之狀態，且遭戊○○抵住頸部之身體重
    要部位，衡情勢必驚慌失措、極其恐懼，難再有抵禦之能力
    ，是各該計程車司機在當時遭迫害之客觀情境及畏懼心理之
    下，俱陷於無法抗拒之狀態甚明。綜上，本件事證明確，被
    告二人攜帶兇器強盜之犯行，均堪認定，應予依法論科。
 (二) 查尖刀係屬金屬材料製成之工具，質地堅硬且尖銳，客觀上
    足以對人之生命、身體、安全構成危險，自屬兇器無訛，被
    告壬○○夥同戊○○，由戊○○出示刀械強盜如附表所示各
    該計程車司機之財物，核其所為係犯刑法第328 條之強盜罪
    ，而有同法第321 條第1 項第3 款之情形，應成立同法第
    330 條第1 項之攜帶兇器加重強盜罪。又被告壬○○與同案
    共犯戊○○間就上開加重強盜之犯行，均有犯意聯絡及行為
    分擔，應依刑法第28條之規定，論以共同正犯。被告壬○○
    偕同戊○○自94年9 月22日起至同年10月1 日止所犯之7 次
    攜帶兇器以強暴或脅迫方式強盜財物之犯行，均時間緊接，
    犯罪構成要件相同，顯係基於概括犯意而反覆為之，為連續
    犯，應依同法第56條之規定以攜帶兇器加重強盜罪名論以一
    罪，並加重其刑。被告前因肅清煙毒條例案件，經台灣高等
    法院高雄分院以82年上訴字第1327號判處有期徒刑13年、褫
    奪公權8 年，88年7 月8 日縮短刑期假釋出監，於94年8 月
    11 日 縮刑期滿執行完畢，此分別有台灣高等法院被告前案
    紀錄表及法務部刑案資料查註紀錄表各1 份在卷可按（見本
    院卷第21頁、94年偵字第26748 號卷第46頁、94年偵字第23
    109 號卷第21頁），其前曾受有期徒刑執行完畢，於5 年內
    再犯本件最重本刑為有期徒刑以上之罪，為累犯，應依刑法
    第47 條 之規定加重其刑，並遞加重之。移送併案部分，因
    與起訴論罪科刑部分，有連續犯之裁判一罪關係，爰一併審
    酌。爰審酌被告壬○○正值壯年，不思以正當方法賺取金錢
    ，妄想不勞而獲，偕同同案被告戊○○持刀強盜計程車司機
    之財物達7 次之多，對於人身安全、社會治安所生危害甚鉅
    ，惟念其犯案過程中均未傷及被害司機之身體，又強取之計
    程車均業經被害司機領回，且於犯罪後坦認犯行，態度尚屬
    良好等一切情狀，量處如主文所示之刑。至被告共同強盜時
    使用之刀械，因已皆棄置不詳之路旁，迄未尋獲，有被告自
    陳及卷證資料可稽，未免為將來執行困難，爰不另為沒收之
    宣告，併予敘明。
乙、被告戊○○的部分
  (一)公訴意旨略以：被告戊○○前因傷害案件，經高雄地方法院
    以92年簡字第5296號判處有期徒刑6 月確定，甫於94年1 月
    5 日縮刑期滿執行完畢，猶不知悔改，竟與壬○○共同基於
    意圖為自己不法所有，藉搭乘計程車強盜財物之概括犯意聯
    絡，自94年9 月22日起至同年10月1 日止，連續於附表編號
    1 、2 、3 、4 、5 、6 、7 所示之時間、地點假藉搭車之
    名義而在路口攔停計程車，待計程車駛入僻靜路段時，推由
    被告持刀（非管制刀械）抵住司機頸部，至使不能抗拒，再
    推由壬○○司機下車後駕車逃離現場，並將車棄置之方式，
    強取各計程車司機如附表所示之財物並朋分花用完畢。
  (二)按被告死亡者，法院應諭知不受理之判決，刑事訴訟法第30
    3條第5款定有明文。經查被告戊○○業於95年1月20日死亡
    ，有法務部戶役政資料及死亡證明書各1 紙在卷可稽，揆諸
    前開說明，爰不經言詞辯論，逕為諭知不受理之判決。
據上論斷，應依刑事訴訟法第299條第1項前段、第303條第5款、
第307條，刑法第28條、第56條、第330條第1項、第328條第1項
、第321條第1項第3款、第47條，判決如主文。
本案經檢察官丙○○到庭執行職務。
中    華    民    國    95    年    2     月    9     日
                  刑事第二庭審判長法  官  邱永貴
                                  法  官  何佩陵
                                  法  官  陳銘珠
以上正本證明與原本無異。
如不服本判決，應於收受送達後10日內向本院提出上訴書狀。
                                  書記官  周祺雯
中    華    民    國    95    年    2     月    9     日
附錄所犯法條：
刑法第328條第1項：
意圖為自己或第三人不法之所有，以強暴、脅迫、藥劑、催眠術
或他法，至使不能抗拒，而取他人之物或使其交付者，為強盜罪
，處5年以上有期徒刑。
刑法第330條第1項：
犯強盜罪而有第321條第1項各款情形之一者，處7年以上有期徒
刑。
刑法第321條第1項第3款：
犯竊盜罪而有左列情形之一者，處6月以上、5年以下有期徒刑：
攜帶兇器而犯之者。
 附表
 ┌──┬────┬────┬────┬────────┬─────┐
 │編號│行為人  │犯罪時間│犯罪地點│    犯罪手段    │被害人及所│
 │    │        │        │        │                │得財物（金│
 │    │        │        │        │                │錢為新台幣│
 │    │        │        │        │                │）        │
 ├──┼────┼────┼────┼────────┼─────┤
 │ 1. │戊○○  │94年9月 │高雄縣鳥│戊○○與壬○○2 │庚○○    │
 │    │壬○○  │22日20時│松鄉仁美│人在鳳山市中山西│新台幣〔下│
 │    │        │        │村美山路│路吳外科診所搭乘│同〕3000元│
 │    │        │        │19巷143 │庚○○駕駛之計程│、計程車（│
 │    │        │        │弄42號前│車（Y7-185）到鳥│Y7-1 85） │
 │    │        │        │        │松鄉○○村○○路│嗣計程車經│
 │    │        │        │        │19巷143弄42號前 │由被害人報│
 │    │        │        │        │分別由戊○○持刀│案後，於94│
 │    │        │        │        │架住庚○○脖子，│年9 月23  │
 │    │        │        │        │由壬○○下車把風│日1 時30分│
 │    │        │        │        │，待庚○○下車後│在路旁尋獲│
 │    │        │        │        │，即由壬○○駕車│取回。    │
 │    │        │        │        │離去，隨之將該車│          │
 │    │        │        │        │棄置於鳳山市青年│          │
 │    │        │        │        │路與光復路口青年│          │
 │    │        │        │        │公園旁停車格。  │          │
 ├──┼────┼────┼────┼────────┼─────┤
 │ 2. │戊○○  │94年9月 │高雄縣鳳│戊○○與壬○○自│丁○○    │
 │    │壬○○  │25日11時│山市誠平│壬○○鳳山市國昌│4000元、手│
 │    │        │        │路靠陸軍│路28號住處，步行│機1具、計 │
 │    │        │        │步兵學校│至鳳山市○○○路│程車（Y9-5│
 │    │        │        │處      │224巷口搭乘徐詠 │63）      │
 │    │        │        │        │森駕駛之計程車（│（手機已棄│
 │    │        │        │        │Y9-563）到鳳山市○○○○地段│
 │    │        │        │        │誠平路由戊○○持│路旁，無法│
 │    │        │        │        │刀抵住命丁○○把│尋獲，車子│
 │    │        │        │        │車停到路邊，並交│棄置路旁，│
 │    │        │        │        │出財物，並由鄭景│由被害人尋│
 │    │        │        │        │仁逼丁○○下車後│獲領回。）│
 │    │        │        │        │將車開走，復棄置│          │
 │    │        │        │        │於國泰路二段3巷 │          │
 │    │        │        │        │內之義華幼稚園前│          │
 │    │        │        │        │停車場丟棄。    │          │
 ├──┼────┼────┼────┼────────┼─────┤
 │ 3. │戊○○  │94年9月 │高雄縣鳳│戊○○、壬○○2 │己○○    │
 │    │壬○○  │25日14時│山市中崙│人在鳳山市王生明│6000元、計│
 │    │        │40分    │五路污水│路與國泰路附近搭│程車（Y9-9│
 │    │        │        │處理廠旁│乘己○○駕駛之計│42）        │
 │    │        │        │        │程車（Y9-942）到│（車子業經│
 │    │        │        │        │中崙社區污水處理│領回）    │
 │    │        │        │        │廠旁空地，由張原│          │
 │    │        │        │        │槐左手按住己○○│          │
 │    │        │        │        │額頭，右手持刀抵│          │
 │    │        │        │        │住其頸部，並喝令│          │
 │    │        │        │        │不准動，若抵抗就│          │
 │    │        │        │        │往脖子割下，左手│          │
 │    │        │        │        │順勢伸進己○○右│          │
 │    │        │        │        │側上衣口袋強取  │          │
 │    │        │        │        │6000 元，再由鄭 │          │
 │    │        │        │        │景仁下車走到駕駛│          │
 │    │        │        │        │座旁命己○○下車│          │
 │    │        │        │        │後，將車開走，隨│          │
 │    │        │        │        │之棄置於鳳山市五│          │
 │    │        │        │        │甲一路與南福街口│          │
 │    │        │        │        │。              │          │
 ├──┼────┼────┼────┼────────┼─────┤
 │ 4. │戊○○  │94年9月 │高雄縣鳳│戊○○、壬○○2 │黃飛武    │
 │    │壬○○  │29日13時│山市力行│人在鳳山市○○路│5000元、計│
 │    │        │30分    │路與北平│與瑞竹路口搭乘黃│程車（Y6-7│
 │    │        │        │路口    │飛武駕駛之計程車│88）      │
 │    │        │        │        │（Y6-788）到力行│（車子業經│
 │    │        │        │        │路與北平路口，由│領回）    │
 │    │        │        │        │戊○○持刀抵住黃│          │
 │    │        │        │        │飛武頸部要求停車│          │
 │    │        │        │        │，命交出身上財物│          │
 │    │        │        │        │，後由壬○○下車│          │
 │    │        │        │        │走到駕駛座旁命黃│          │
 │    │        │        │        │飛武下車，並將該│          │
 │    │        │        │        │車開走後，棄置於│          │
 │    │        │        │        │鳳山市○○街63號│          │
 │    │        │        │        │對面。          │          │
 ├──┼────┼────┼────┼────────┼─────┤
 │ 5. │戊○○  │94年10月│高雄縣鳳│戊○○、壬○○2 │甲○○    │
 │    │壬○○  │1日凌晨2│山市文東│人在鳳山市○○路│1600元、計│
 │    │        │時16分  │街與文勇│與文衡路口搭乘牛│程車（ZG-1│
 │    │        │        │路口    │騰雲駕駛之計程車│53）      │
 │    │        │        │        │（ZG-153）到鳳山│（車子已於│
 │    │        │        │        │市○○街與文勇路│94年10月1 │
 │    │        │        │        │口，由戊○○持刀│日3 時於鳳│
 │    │        │        │        │架在甲○○頸部上│山市建國二│
 │    │        │        │        │，喝令其交付財物│路183 號前│
 │    │        │        │        │，得手後由壬○○│尋獲領回）│
 │    │        │        │        │駕車逃逸，並將該│          │
 │    │        │        │        │車棄置於建國路二│          │
 │    │        │        │        │段167號前。     │          │
 ├──┼────┼────┼────┼────────┼─────┤
 │ 6. │戊○○  │94年9月 │高雄市前│戊○○、壬○○2 │賴國禛    │
 │    │壬○○  │26日16時│鎮區復興│人在高雄市苓雅區│3000元、計│
 │    │        │5分許   │路啟智學│中華四路與三多路│程車（Z7-1│
 │    │        │        │校旁之巷│交叉口搭乘賴國禛│53）      │
 │    │        │        │內      │所駕駛之計程車（│（車子尋獲│
 │    │        │        │        │Z7-153）到高雄市│領回）    │
 │    │        │        │        │前鎮區○○路啟智│          │
 │    │        │        │        │學校旁之巷內，由│          │
 │    │        │        │        │戊○○持刀抵住賴│          │
 │    │        │        │        │國禛頸部命其交付│          │
 │    │        │        │        │身上現金3000元，│          │
 │    │        │        │        │壬○○則下車走到│          │
 │    │        │        │        │駕駛座旁命賴國禛│          │
 │    │        │        │        │下車，並將該車開│          │
 │    │        │        │        │走後，隨之棄置於│          │
 │    │        │        │        │前鎮區○○街與林│          │
 │    │        │        │        │森路口。        │          │
 ├──┼────┼────┼────┼────────┼─────┤
 │ 7. │戊○○  │94年9月 │高雄市滇│戊○○、壬○○2 │辛○○    │
 │    │壬○○  │26日16時│池街與同│人在高雄市前鎮區│5000餘元、│
 │    │        │30分許  │安街口  │中山路與林森路交│計程車（V3│
 │    │        │        │        │叉口搭乘辛○○駕│-946 ）   │
 │    │        │        │        │駛之計程車（V3-9│（車子尋獲│
 │    │        │        │        │46）到滇池街同安│領回）    │
 │    │        │        │        │街口，由戊○○持│          │
 │    │        │        │        │刀抵住辛○○頸部│          │
 │    │        │        │        │，至使其放棄該車│          │
 │    │        │        │        │及車內之財物而下│          │
 │    │        │        │        │車逃離現場，並由│          │
 │    │        │        │        │壬○○將該車開走│          │
 │    │        │        │        │棄置於民權二路33│          │
 │    │        │        │        │3號前。         │          │
 └──┴────┴────┴────┴────────┴─────┘


司法院資訊處製作；財團法人民間司法改革基金會備份。
